臺灣高等法院臺南分院刑事判決
110年度上易字第546號
上  訴  人  臺灣臺南地方檢察署檢察官
被      告  楊政螢
上列上訴人因被告竊盜案件，不服臺灣臺南地方法院109年度易
字第1395號中華民國110年9月6日第一審判決（起訴案號：臺灣
臺南地方檢察署109年度營偵字第1665號），提起上訴，本院判
決如下：
    主  文
上訴駁回。
    理  由
一、公訴意旨略以：被告楊政螢為告訴人許富強之前員工，因而
    得悉告訴人許富強所有之鑽床機1部（價值約新臺幣6000元
    ）放置於臺南市○○區○○0000號倉庫內，並且因工作之故可任
    意進出，竟意圖為自己不法之所有，基於竊盜之犯意，於民
    國108年12月25日前之不詳時間，進入上址倉庫，以不詳方
    式載運該鑽床機至臺南市○○區○○0000號鐵皮屋內藏放。嗣因
    告訴人許富強前往該址鐵皮屋詢問被告是否願意回來上班，
    發覺鑽床機於鐵皮屋內，始悉上情。因認被告涉犯刑法第32
    0條第1項之竊盜罪。
二、按犯罪事實應依證據認定之，無證據不得認定犯罪事實；不
    能證明被告犯罪者，應諭知無罪之判決，刑事訴訟法第154
    條第2項、第301條第1項，分別定有明文。又按告訴人之告
    訴係以使被告受刑事訴追為目的，是其陳述是否與事實相符
    ，仍應調查其他證據以資審認（最高法院52年台上字第1300
    號判例要旨參照），再按認定犯罪事實所憑之證據，雖不以
    直接證據為限，間接證據亦包括在內，然而無論直接證據或
    間接證據，其為訴訟上之證明，須於通常一般人均不致有所
    懷疑，而得確信其為真實之程度者，始得據為有罪之認定，
    倘其證明尚未達到此一程度，而有合理之懷疑存在時，即難
    遽採為不利被告之認定（最高法院76年度台上字第4986號判
    決意旨參照）。
三、公訴意旨上開所認，無非以被告於偵查中之供述，證人即告
    訴人許富強於偵查中之指證、證人徐正德偵查中經具結之證
    述、證人林清吉於警詢中之證述、現場及鑽床機照片共12張
    為其主要論據。訊據被告堅詞否認有竊盜犯行，辯稱：鑽床
    機不是我偷的，是告訴人女兒之男友拿過來賣我的，我有付
    2000元，我承認故買贓物等語(見本院上訴卷第84頁)。經查
    ：
　㈠被告楊政螢為告訴人許富強之前員工，被告因而得以自由進
    出告訴人位於臺南市○○區○○0000號倉庫；告訴人於108年12
    月25日，發現其所有，原置放在臺南市○○區○○里○○0號倉庫
    之鑽床機(下稱本案鑽床機)遭竊，嗣於108年12月28日下午4
    時許，前往被告之女友吳佩芬位在臺南市○○區○○里○○00○0號
    鐵皮屋時，偶然發現上開鑽床機，隨即拍照，並將鑽床機之
    照片傳送給楊政螢及吳佩芬等情，業據證人即告訴人許富強
    於警局、偵查及原審理中證述、證人即被告之前同事林清吉
    於警詢證述綦詳，復有鑽床機照片10張、LINE照片2張附卷
    （見偵查卷第37至40、42頁）可憑。
　㈡又上開鑽床機確屬許富強所有，除據證人許富強於警局、偵
    查及原審理中證述明確外，另經證人徐正德於警詢、偵查中
    證述：我認識該鑽床機台，該鑽床機台為許富強父親許晉昌
    所有，我在許富強父親的工作地點有使用，我從100年使用
    至106年。之後許晉昌給了許富強。因該鑽床機台為許富強
    父親購買回來後，我有在該鑽床機台上做有二個鑽孔記號及
    機台上有放置角鐵之痕跡，所以我認定該鑽床機台為許富強
    所有等語（見警卷第29至31頁、偵卷第37頁)，且被告於本
    院準備程序及審理中對此亦不爭執，此部分事實洵堪認定。
　㈢公訴意旨雖認本案鑽床機台為被告所竊取，然被告對此已堅
    詞否認，再者，檢察官所提出之證人徐正德於偵查中之證述
    、證人林清吉於警詢中之證述、現場及鑽床機照片等證據，
    至多僅能證明本案鑽床機為告訴人所有，及被告可自由出入
    本案鑽床機原先置放之倉庫，然並無法證明被告有從倉庫拿
    取之行為。另綜觀證人許富強於警詢、偵查及審理中證述：
    遭竊之鑽床機台平常放置於臺南市○○區○○里0○00號倉庫内，
    該倉庫平常都是楊政螢和林清吉在使用，楊政螢原是我所屬
    員工，所以楊政螢可以進出竊取。該鑽床機台是於108年6月
    放置於該處。我最後一次看到為108年12月下旬，與發現遭
    竊的間隔不超過一星期。楊政螢離職後，我想說以後如果有
    工作需要他時，想問問他是否願意再回來工作，因為他電話
    都不接，我才前往他的住處找他，他父親叫我進去看看楊政
    螢有沒有在那邊，進去就剛好看到我要找的鑽床機等語，可
    知證人許富強係因為被告為其前員工，有機會進出本案鑽床
    機所放置之臺南市○○區○○里0○00號倉庫，因此推論係被告所
    竊取，而非親眼目睹。再者，被告於本院已坦承本案鑽床機
    為告訴人所有，承認係故買贓物，並與告訴人達成和解，將
    本案鑽床機返還告訴人，且取得諒宥，有本院和解筆錄一份
    在卷為憑(見本院上訴卷第53至54頁)，衡情亦無否認竊盜而
    虛構故買贓物之必要，足見被告所辯，尚非全然不可採信。
    況且，告訴人於本院行準備程序時亦供陳：我不知道我女兒
    男友的名字，但我確實有安排被告和這名男子一起工作無誤
    等語，告訴人女兒之男友既然也有機會接觸到本案之鑽床機
    ，且與被告一同工作，益證被告辯稱，係向告訴人女兒之男
    友購買等情，尚非無據。此外，復無其他直接或間接證據可
    以佐證告訴人指稱本案鑽床機為被告所竊，是就被訴竊盜罪
    部分，自應為被告竊盜無罪之諭知。　　　
四、上訴之判斷
  ㈠檢察官上訴意旨略以：⒈按法院認定事實，並不悉以直接證據
    為必要，其綜合各項調查所得的直接、間接證據，本於合理
    的推論而為判斷，要非法所不許。又證據法所謂之佐證法則
    ，所補強者，非以事實之全部為必要，只須因補強證據與供
    述證據之相互參酌，而足使犯罪事實獲得確信者，即足當之
    (最高法院110年度台上字第2009號判決參照)。⒉查證人即告
    訴人於警詢、偵查及審理中均供稱：本案失竊之鑽床機是在
    嘉義的父親給的，鑽床機的人底盤上有鑽孔作記號等語，就
    鑽床機之來源、外觀特徵均能詳為說明。又觀諸鑽床機照片
    ，底盤確實留有鑽孔記號，機身黏貼有「泰元五金行」、「
    嘉義市○○路00○00號」等文字之貼紙1張。再者證人即告訴人
    父親之員工徐正德亦證述：「鑽床機的底盤上有我故意留下
    的記號」、「許富強父親給許富強的，因為贈送時我有協助
    將鑽床機搬上車」等語。⒊告訴人之供述有上開證據可資補
    強，且告訴人與被告原無恩怨糾葛，自無誣指被告之動機，
    其供述應可採信。且被告亦無法證明其持有之鑽床機來源，
    並因而坦承收受贓物罪，而故買贓物與竊盜之社會事實同一
    ，應可變更罪名，原判決所為論斷，容有未洽。然因被告與
    告訴人已達成和解，足認有悛悔實據，應給予緩刑之宣告等
    語。
  ㈡然依公訴人所提之證據，尚不足以證明本案鑽床機係被告自
    臺南市○○區○○0000號倉庫內竊取而得，業如前述。至於被告
    雖坦承故買贓物，惟起訴之犯罪事實為被告未經告訴人同意
    ，拿取本案之鑽床機，與被告承認向告訴人女兒之男友購買
    本案鑽床機，二者社會事實顯然不同，且按竊盜罪與收受贓
    物罪，兩者非特社會事實歧異，即法律所賦予之評價亦不相
    同，殊非具有犯罪事實同一性之案件甚明（最高法院84年度
    台上字第2216號判決要旨參照）。益見被告涉犯故買贓物罪
    嫌，與起訴之竊盜罪，二者之事實非屬同一，本院自無法變
    更起訴法條加以判決。
  ㈢綜上所述，原審以公訴人所提出之證據，無法證明本案之鑽
    床機為告訴人所有，而為被告無罪之判決，所憑之理由雖有
    未洽，然因檢察官亦未提出足夠之證據，使本院產生被告竊
    取本案鑽床機之確信，原審判決被告無罪即無不當，檢察官
    上訴意旨指摘原判決不當，為無理由，應予駁回。至於被告
    雖已將本案鑽床機返還告訴人，並取得原諒，有前述和解筆
    可憑，然因被告涉犯故買贓物罪嫌，本院無法逕予審理，是
    就被告涉犯故買贓物罪嫌部分，仍應由檢察官依法處理，附
    此敘明。
據上論結，應依刑事訴訟法第368條，判決如主文。
本案經檢察官李政賢提起公訴、檢察官洪欣昇提起上訴、檢察官
鄭益雄到庭執行職務。
中　　華　　民　　國　　111 　年　　3 　　月　　3 　　日
                  刑事第二庭    審判長法　官  陳珍如
                                      法　官  黃裕堯
                                      法　官  包梅真
以上正本證明與原本無異。
不得上訴。
　　　　　　　　　　　　　　　　　　　書記官  許雅華　
中　　華　　民　　國　　111 　年　　3 　　月　　3 　　日